臺灣高等法院高雄分院刑事判決　　　 99年度交上易字第107號
上　訴　人　臺灣高雄地方法院檢察署檢察官
上　訴　人
即　被　告　陳建元
選任辯護人　黃金龍律師
上列上訴人因被告過失傷害案件，不服臺灣高雄地方法院99年度
交易字第56號中華民國99年7 月28日第一審判決（起訴案號：臺
灣高雄地方法院檢察署99年度偵續字第54號），提起上訴，本院
判決如下：
     主  文
原判決撤銷。
陳建元犯過失傷害罪，處有期徒刑月，如易科罰金，以新台幣
壹仟元折算壹日。
     事  實
一、被告陳建元於民國（下同）97年6 月15日凌晨，駕駛車牌號
    碼XC－7786自小客車，搭載案外人陳玫青，沿高雄市苓雅區
    ○○○路由北往南行駛，於同日凌晨1 時27分許，途經凱旋
    三路與二聖路口（東側二聖路與西側二聖一路交接處，該處
    凱旋路段呈弧形走向），欲左轉二聖路（往東）時，陳建元
    本應注意行至交岔路口中心處左轉，不得占用來車道搶先左
    轉，且應注意車前狀況，並隨時採取必要之安全措施，而依
    當時路況夜間、有照明、四岔路、柏油、路面無缺陷、無障
    礙物、視距良好等情形，並無不能注意之情事，竟疏未注意
    及此，仍提前逆向行駛於對向車道（南往北），貿然搶先左
    轉二聖路，適有彭秋雲於服用酒類後已達不能安全駕駛動力
    交通工具之程度（事故後經抽血檢測換算呼氣酒精濃度高達
    每公升0.865 毫克），仍騎乘車牌號碼SC8-058 輕型機車（
    公共危險部分，由檢察官另聲請簡易判決處刑，詳下述），
    沿二聖路由東往西（高雄苓雅市區）方向行駛至上開路口，
    當時二聖路東往西（已過東側平交道柵欄區）交通號誌剛由
    黃燈轉換為紅燈，彭秋雲途經上開路口東北角前，未停等紅
    燈而闖越（尚未進入凱旋三路南往北車道內），陳建元所駕
    自小客車左側駕駛座車身，與彭秋雲所騎機車左側車頭於上
    開路口東北角紅磚道前發生撞擊，致彭秋雲當場人車倒地，
    經先後轉送醫急救後，受有腦挫傷併左側急性硬腦膜下出血
    及昏迷、腦浮腫及頸椎損傷等傷害；而陳建元自小客車則駛
    至該路口東側鐵路平交道看柵工調度室北側路旁始停車。嗣
    陳建元於肇事後，撥打電話報警並停留現場等候，於有偵查
    犯罪職權之機關或公務員尚未發覺其犯罪前，主動向到場處
    理之員警陳特誠、王孜銘表明其為肇事者，自首而接受裁判
    ，因而查獲上情。
二、案經彭秋雲委請其弟彭東原代理、其子彭煜哲告訴由高雄市
    政府警察局苓雅分局移送臺灣高雄地方法院檢察署檢察官偵
    查起訴。
     理  由
壹、證據能力之認定：
    按被告以外之人於審判外之言詞或書面陳述，除法律有規定
    者外，不得作為證據；又被告以外之人於審判外之陳述，雖
    不符刑事訴訟法第159 條之1 至第159 條之4 之規定，而經
    當事人於審判程序同意作為證據，法院審酌該言詞陳述或書
    面陳述作成時之情況，認為適當者，亦得為證據；當事人、
    代理人或辯護人於法院調查證據時，知有第159 條第1 項不
    得為證據之情形，而未於言詞辯論終結前聲明異議者，視為
    有前項之同意。刑事訴訟法第159 條第1 項、第159 條之5
    定有明文。經查，本判決所引用之各項證據資料，其屬於被
    告以外之人於審判外之陳述者，均據本院於調查證據程序逐
    一提示並告以要旨，檢察官、被告均知該等證據為被告以外
    之人之審判外陳述，已表示同意作為證據（見本院卷第41、
    42頁、114 頁反面）及未於言詞辯論終結前聲明異議，本院
    審酌上開證據作成時之情況，亦無不當取供等情形，認為以
    之作為本案之證據亦屬適當，依刑事訴訟法第159 條之5 規
    定，應有證據能力。
貳、實體部分：
一、訊據被告矢口否認過失傷害之犯行，於原審及本院辯稱：我
    是由北往南行駛至系爭路口，要左轉往東，我所駕小客車雖
    與告訴人彭秋雲所騎機車擦撞，但告訴人是酒後駕車又闖越
    紅燈來撞我的，且撞擊地點是在進入鐵路平交道區○○路內
    ，即原審卷二第22頁之紅點處，並非在機車倒地之系爭路口
    東北角處，即原審卷二第22橘點處，我是正常的用路人，我
    是等到綠燈的時候左轉，我是正當行使我的用路權，我沒有
    侵入對方車道，我沒有過失云云。
二、惟查：
（一）被告陳建元於97年6 月15日凌晨，駕駛車牌號碼XC－7786
      自小客車，搭載案外人陳玫青，沿高雄市苓雅區○○○路
      由北往南行駛，於同日凌晨1 時27分許，途經凱旋三路與
      二聖路口（東側二聖路與西側二聖一路交接處，該處凱旋
      路段呈弧形走向），欲左轉二聖路（往東）時，適有被害
      人彭秋雲騎乘車牌號碼SC8-058 輕型機車，沿二聖路由東
      往西（高雄苓雅市區）方向行駛至上開路口，當時二聖路
      東往西交通號誌剛由黃燈轉換為紅燈，被害人彭秋雲闖越
      紅燈，被告陳建元所駕自小客車左側駕駛座車身，與被害
      人彭秋雲所騎機車左側車頭發生撞擊，致被害人彭秋雲當
      場人車倒地，經先後轉送醫急救後，受有腦挫傷併左側急
      性硬腦膜下出血及昏迷、腦浮腫及頸椎損傷等傷害等情，
      業據被告於原審及本院所不爭執（見原審卷一第26頁、本
      院卷第36、37頁）。
（二）並有道路交通事故現場圖及調查報告表(一)、(二)、被告及告
      訴人之交通事故談話紀錄表、酒精測定紀錄表、告訴人舉
      發違反道路交通管理事件通知單、高雄地檢署勘驗筆錄、
      GOOGLE衛星空照圖各1 份，車禍現場照片20張、補提照片
      29張在卷可稽（見警卷第11至29頁，偵1 卷第20至22、31
      至35、38至47、49至63頁，原審卷一第17至19頁）。其次
      ，告訴人因上開2 車撞擊，人車倒地，經送醫後，受有「
      腦挫傷併左側急性硬腦膜下出血及昏迷、腦浮腫及頸椎損
      傷等」傷害，且於97年12月16日經鑑定後認定「重度多重
      障礙」，並於同年月23日核發身心障礙手冊；嗣經約2 年
      間治療復建後，仍存有「頭部外傷併顱內出血、術後併發
      智能不足、精神障礙、左側乏力」等症狀，此有邱外科醫
      院97年10月24日、健佑醫院97年10月27日、98年5 月5 日
      、99年6 月16日出具之診斷證明書、彭秋雲身心障礙手冊
      各1 份在卷可憑（見警卷第9 、10頁，偵1 卷第93、94頁
      ，原審卷二第41頁）。復以被害人如事實欄所示之傷勢，
      確為被告上開駕車過失行為所致，其間有相當因果關係，
      尚堪認定。
三、按「汽車行駛時，駕駛人應注意車前狀況…並隨時採取必要
    之安全措施。」、「在劃有分向限制線之路段，不得駛入來
    車之車道內。」、「汽車駕駛人，爭道行駛，不依規定駛入
    來車道者，處新臺幣6 百元以上1800元以下罰鍰」。道路交
    通安全規則第94條第3 項、97條第1 項第2 款、道路交通管
    理處罰條例第45條第1 項第3 款分別定有明文。經查：
（一）本件肇事路段為凱旋三路與二聖路（東側）、二聖一路（
      西側）之交岔路口，該路段凱旋路南北呈弧形走向，東側
      二聖路平交道區東往西設有2 快車道、1 慢車道，系爭路
      口並非正十字交岔，凱旋路北段與東側二聖路口之夾角約
      僅60度，而案發當時天候雨、夜間有照明、四岔路、柏油
      、路面無缺陷、無障礙物、視距良好（見道路交通事故調
      查報告表(一)），依被告智識（大學畢業見警卷第1 頁）、
      能力並無不能注意之情事，且系爭路口東側由東往西二聖
      路口平交道區柵欄前，尚有1 段距離始進入凱旋三路南往
      北車道，告訴人機車確係遭來自左前方之撞擊，倒地後機
      車左前車輪及其護板、左側車身護板均有擦括痕跡，機車
      車頭（原由東往西行駛）被撞擊後轉呈東北向，距該路口
      東北角二聖路東往西紅磚道延伸線約1.2 公尺，車尾距該
      路口東北角凱旋路南往北紅磚道延伸線約0.6 公尺，倒地
      後機車頭燈仍亮；而被告所駕小客車左側駕駛座車身、左
      側前後車身下方飾條均有刮痕、左後輪鋼圈掉落，且駛入
      平交道區看柵工調度室前方路旁始停車，距離告訴人機車
      倒地處約21.5公尺，且距離該路口凱旋路北往南快車道停
      車線約32.5公尺，停車後小客車前頭燈仍亮（方向燈未顯
      示）等情，亦有道路交通事故調查報告表(一)、(二)、道路交
      通事故現場圖、GOOGLE衛星空照圖各1 份、現場照片20張
      、檢察官勘驗筆錄及現場照片29張、原審勘驗筆錄及照片
      1 張在卷足參（見警卷第1 、12至14頁、20至29頁、偵1
      卷第20至23頁、第38至63頁，原審卷一第17至19頁，原審
      卷二第20至23頁、原審卷二第78頁）。可見本件交通事故
      當為被告所駕自小客車於左轉二聖路時，其左側駕駛座車
      身與彭秋雲所騎機車左側車頭發生撞擊所致，且2 車撞擊
      地點，係於道路交通事故現場圖所示系爭路口東北角處無
      訛。
（二）證人即告訴人彭秋雲於原審審理時證稱：「（你案發那天
      喝酒的地方？）是在前鎮區籬仔內朋友家喝啤酒」、「你
      與被告相撞之前，有無感覺機車輪子轉過鐵軌的聲音？）
      沒有」、「當天下雨，我戴安全帽有綁好、有穿雨衣、有
      帶駕照」、「我知道我被1 台車子撞到」、「車禍發生後
      ，我馬上就昏倒了」、「我是頭部內傷，在醫院昏迷2 星
      期」、「我腦部記憶力無法完全回復，左手、左腳無法正
      常活動」等語明確（見原審卷二第54正反至56正頁），顯
      示告訴人機車於案發時已騎經過鐵路平交道區○○○路西
      側柵欄前方。且證人即到場處理警員陳特誠於被告聲請原
      審99年5 月28日勘驗現場時表示：「現場指出告訴人機車
      倒地處如附件現場圖影印橘色標示處，該處距二聖路與凱
      旋三路東北側轉角人行道1.2 公尺（在二聖路平交道限高
      架下方」、「（案發）我到場時被告汽車已開至二聖路西
      往東即鐵路平交道看柵工調度室前方往鳳山之路邊」等語
      明確（見原審卷二第19、20頁）；且於原審審理時證稱：
      「（上次本院現場勘驗時所指出位置，與本案現場圖肇事
      之2 部車輛所在之位置，是否為同一地點？）是」、「（
      當時被告自小客車是停放於平交道柵欄裡看柵工調度室北
      側？）是」、「當時我有查看車輛，被告車輛左側車身、
      車身下方有擦痕、左後方輪圈蓋有脫落，我們有拍照」、
      「我到場時，系爭路口紅綠燈還有三色號誌運作」等語明
      確（見原審卷二第35、36頁）。
（三）再證人王孜銘於原審審理時亦具結證稱：「我與陳特誠警
      員一起到達現場」、「被告車輛左側車身有刮痕」、「我
      到現場時還在下雨，有照明」、「（被告當時有無提到告
      訴人機車有無移動位置？）沒有」等語明確（見原審卷二
      第52反至53反頁），核與證人即警員陳特誠上開供證大致
      相符。
（四）又證人即被告之姊陳玫青於偵訊具結證稱：當時我們的車
      停在凱旋三路上等紅燈，號誌變綠燈時，我還提醒被告綠
      燈可以走了，被告左轉二聖路時，就聽到碰一聲，被告就
      將車停下來，下車看一看，之後因為我們車子停在鐵軌上
      ，所以被告就先上車將車開離鐵軌，再下車回到撞擊的地
      方。我只知道車子轉過二聖路就聽到碰一聲等語（見偵1
      卷第74頁) 。
（五）況被告於偵訊亦坦承：「我行進中有聽到碰撞聲，於是我
      停靠在二聖路邊下車」等語明確（見偵1 卷第74頁，偵2
      卷第18頁）。
（六）是依上開事證，相互印證，補強，足見被告自凱旋路北往
      東左轉時，係在道路交通事件現場圖上所繪機車倒地處與
      告訴人機車發生撞擊，仍繼續行駛至平交道區看柵工調度
      室前方之二聖路邊始停車等情明確；被告及辯護人於原審
      及本院辯稱：撞擊點在被告所指如原審勘驗現場附圖粉紅
      色點（即系爭路口東側二聖路平交道區柵欄內第1 條鐵軌
      處）云云，即無可採。
（七）又由系爭路口夜間有照明、四岔路、柏油、路面無缺陷、
      無障礙物、視距良好等道路狀況（見警卷第13頁道路交通
      事故調查報告表(一)），且被告所駕小客車車頭並無撞擊痕
      跡，而係其左側駕駛座車身、左側前後車身下方飾條均有
      刮痕等情觀之，可見依當時道路狀況並無不能注意之情事
      ，被告行車左轉東側二聖路自應注意車前狀況，並隨時採
      取必要之安全措施，然被告並未此為之；且由被告小客車
      左側前後車身下方飾條均有刮痕、左後輪鋼圈掉落，且該
      車仍駛至平交道區看柵工調度室前方路旁始停車，車頭燈
      仍亮起，距離告訴人機車倒地處約21.5公尺等情( 見原審
      卷二第78頁）觀之，顯見被告自小客車係於系爭路口東北
      角接近紅磚道轉角前，與告訴人機車左側車頭發生撞擊，
      致告訴人人車倒地；又由機車倒地處在該路口東北角，機
      車車頭距離二聖路東往西紅磚道往路口延伸線約1.2 公尺
      ，車尾距凱旋路南往北紅磚道延伸線約0.6 公尺等情觀之
      ，顯見撞擊倒地處距該路口東北角甚為接近。又依上開事
      證予以判斷，被告所駕駛之自小客車，倘由凱旋路北往南
      快車道停車線，看綠燈亮起始循45度角為圓周運動左轉，
      則其必然能正常由西往東進入二聖路快車道內，即不至於
      該路口東北角紅磚道前約0.6 公尺、1.2 公尺處，撞擊到
      告訴人機車致其人車倒地。
（八）況且系爭路口東側二聖路於平交道區○設○ ○○道、1 慢
      車道，機車通常係沿外側快車道或慢車道由東向西行駛，
      如果撞擊點在平交道區柵欄內，則依物理慣性原理，機車
      之左前方受到撞擊，其倒地、滑行位置必然在該平交道區
      ○○路東向西之內側快車道、或係於西向東之快慢車道上
      （視撞擊力道強弱），然依現場照片及車禍現場圖均顯示
      ：告訴人機車倒地處係在該路口東北角無訛。從而，則被
      告所辯：2 車撞擊地點在進入平交道區柵欄內之二聖路內
      ，並非系爭路口東北角處，機車是案發後自行滑至現場圖
      上肇事地點云云，核與經驗法則、論理法則不符，尚無可
      信。
（九）再被告於原審及本院審理時雖又辯稱：我未侵入來車道左
      轉違規，且由北往南行駛於凱旋路上，並未被舉發交通違
      規情事云云；而依卷內高雄市政府警察局98年3 月12日高
      市警交二字第0980006933號函雖亦表示：被告當時所駕車
      號XC-7786 並無違規紀錄等情（見偵1 卷第29頁）。然由
      上開2 車撞擊點、機車倒地位置距離東北角紅磚道甚近、
      機車頭已轉向東北側，顯示被告自小客車左側駕駛座車身
      撞擊該機車之左側車頭；再告訴人機車由東向西已過東側
      二聖路平交道區路段，案發當時凌晨有雨、地面潮濕，機
      車行經鐵軌時較顛簸、震動，一般車速不快；參諸被告所
      駕自小客車左側駕駛座車身、左側前後車身下方飾條均有
      明顯刮痕、左後輪鋼圈掉落等情，顯見撞擊時自小客車車
      速快、撞擊力道強，撞擊後仍行駛約21.5公尺，至平交道
      區看柵工調度室前路旁始停車；且由道路交通事故現場圖
      、GOOGLE衛星空照圖、現場照片、檢察官勘驗筆錄及現場
      照片顯示：系爭路口凱旋路北段與東側二聖路之夾角約僅
      60 度 ，如停車於凱旋三路北往南快車道停車線前，可看
      到二聖路東往西快、慢車道及平交道柵欄限高架週邊路況
      等情觀之（見偵1 卷第54至57頁照片），足見被告駕車開
      始左轉之起點，應非其所在凱旋路北往南之路口停車線，
      而係提前跨過分向限制線（雙黃線）進入來車道內（凱旋
      路南往北車道），致無法正常發現由二聖路東往西行之告
      訴人機車，始於該路口東北角發生撞擊結果甚明。
（十）另被告及辯護人雖提出台灣高等法院99年度上易字第43號
      判決書影本，然該案件週遭交通位置、撞擊點與關係人過
      失程度等情況，與本案判決基礎尚有不同，自無法比附援
      引，而遽採為有利於被告之認定。
（十一）又告訴人雖於原審審理時證稱：我案發時沒有闖紅燈云云
      （見原審卷二第55反頁）；惟參酌告訴人代理人彭東原於
      檢察官偵查中提出系爭路口西南側監視器拍攝照片亦顯示
      ：於案發時之1 時27分54秒、28分8 秒、10秒，系爭路口
      告訴人機車所在二聖路東往西柵欄前燈號於潮濕路面反射
      出紅色等情（見偵1 卷第86至88頁），核與高雄市政府交
      通局車輛行車事故鑑定委員會所為之分析意見：若該地面
      燈光倒影為二聖路號誌燈，其時相為：1 時27分55秒起至
      1 時28分50秒為紅燈等語大致相合，有該委員會99年12月
      9 日高市車鑑字第0990005085號函暨附件附卷可稽（見本
      院卷第83、84頁）；且告訴人於原審審理時亦證稱：「（
      你案發那天是否喝酒？）有，是喝啤酒」等語( 見原審卷
      二第55頁) ，是告訴人上開證述，已有質疑之處；且告訴
      人於肇事後經送醫抽血檢測結果，換算呼氣酒精濃度仍達
      每公升0. 865公克，已達不能安全駕駛之程度仍駕駛其機
      車，經檢察官以97年度偵字第21018 號聲請簡易判決處刑
      ，業經原審另以97年度審交簡字第3930號判決判處拘役55
      日確定，並於98年5 月8 日易科罰金執行完畢在案，有起
      訴書、判決書、台灣高等法院前案紀錄表在卷可佐（見原
      審卷二第80至83頁）。足見告訴人事發時因酒後正常判斷
      能力已然降低，不能安全駕駛動力交通工具，仍騎機車行
      經系爭路口未停等而闖越二聖路紅燈時，適與因駛入來車
      道、未能注意車前狀況過失之被告左轉彎車，發生撞擊肇
      事，亦有部分過失。然仍不解免被告本件犯罪之成立。
四、綜上所述，被告就本件車禍之發生有過失，且與告訴人所受
    上開傷勢，有相當因果關係，亦堪認定。被告所辯上開各節
    ，非可採取。是本件事證明確，被告前揭犯行，堪以認定，
    應依法論科。又被告與告訴人均有過失，如前所述；告訴人
    聲請鑑定被告之過失責任是否為重，自無必要。再本件經本
    院於99年11月3 日再送高雄市政府交通局車輛行車事故鑑定
    委員會予以鑑定，該會決議仍維持98年2 月17日高市車鑑字
    第0980000565號函之意見，有該會99年12月9 日高巿車鑑字
    第0990005085號函可按（見本院卷第83頁），而上開98 年2
    月17日之意見，略以：本案之發生，就兩車行向、路線與號
    誌運轉時序而言，肇事時僅能一方綠燈，惟雙方號誌各執一
    詞，又無其他佐證，本會未便遽作鑑定等語（見偵1 卷第15
    頁）；是該會既因對雙方號誌各執一詞，無法鑑定，僅係表
    示意見，且意見前後相同；則被告之辯護人聲請覆議，亦無
    必要，均併此敘明。
五、本件被告駕駛自小客車，因駛入來車道、未能注意車前狀況
    之過失而肇事，致告訴人受普通傷害。核其所為，係犯刑法
    第284 條第1 項前段之過失傷害罪。被告本件肇事後主動報
    警處理，且於員警獲報到場處理時承認發生擦撞肇事等情，
    業經證人陳特誠、王孜銘均於原審審理時證述明確，並有移
    送機關被告肇事人自首情形紀錄表在卷可稽（見偵1 卷第36
    頁、53反頁，原審卷二卷第36反頁）；堪認符合自首之要件
    ，依刑法第62條前段規定之適用，予以減輕其刑。
六、原審以被告罪證明確，而予以論罪科刑，固非無見，惟查：
    本件被告所駕小客車左側駕駛座車身、左側前後車身下方飾
    條均有刮痕、左後輪鋼圈掉落，而告訴人之機車，則係機車
    左前車輪及其護板、左側車身護板均有擦括痕跡，足見應係
    被告所駕駛之自小客車左側駕駛座車身，與彭秋雲所騎機車
    左側車頭發生撞擊，如前所述；然原判決理由內卻認定係告
    訴人機車遭自右前之撞擊，即認定被告所駕小客車左側駕駛
    座車身，撞擊告訴人機車之右前方（見原判決書第3 頁最末
    1 行、第6 頁第18行、第7 頁第1 行）；核與卷內證據資料
    不符，有採證上理由矛盾之違誤。被告上訴意旨，否認犯罪
    ，以上開抗辯各節，指摘原判決不當，非有理由，惟原判決
    既有上開可議之處，自屬無可維持，應由本院撤銷改判。
七、爰審酌案發時被告所駕自小客車尚未行至有燈號管制路口停
    車線前，未注意車前狀況、提前侵入對向車道左轉，致與飲
    酒後不能安全駕駛、闖越紅燈之告訴人所騎機車發生撞擊，
    告訴人當場人車倒地，所受傷勢嚴重（尚未至重傷程度），
    現仍殘留車禍後遺症，被告本件駕車有前述之過失，犯後否
    認犯行，迄未與告訴人達成和解（新光產物保險公司已發給
    告訴人汽車強制保險金，含體傷及殘廢共121 萬餘元，見偵
    2 卷第27頁），固有不該；惟念及被告係自首，肇事後並未
    逃逸，告訴人就車禍之發生亦與有過失等一切情狀，仍量處
    如主文所示之刑，並諭知如易科罰金之折算標準，以資懲儆
    。至檢察官上訴，循告訴人之旨，以被告之犯罪行為致告訴
    人彭秋雲承受精神上及身體上莫大之痛苦，所生危害甚巨，
    被告於原審審理中，竟一再飾詞狡辯，不願勇於認錯，迄今
    尚未與告訴人達成民事和解並賠償損失，顯見其犯後態度不
    佳，原審僅判處有期徒刑3 月，實屬過輕；指摘原判決不當
    ，亦非可取，併此敘明。
據上論結，應依刑事訴訟法第369 條第1 項前段、第364 條、第
299 條第1 項前段，刑法第284 條第1 項前段、第62條前段、第
41條第1 項前段，刑法施行法第1條之1 ，判決如主文。
本案經檢察官林敏惠到庭執行職務。
中    華    民    國    100    年    3    月    2     日
                 刑事第九庭     審判長法  官  莊秋桃
                                      法  官  范惠瑩
                                      法  官  田平安
以上正本與原本無異。
本件不得上訴。
中    華    民    國    100    年    3    月    2     日
                                  書  記  官  馬蕙梅
附錄本判決論罪科刑法條：
第284 條第1項（過失傷害罪）
因過失傷害人者，處6 月以下有期徒刑、拘役或5 百元以下罰金
，致重傷者，處1年以下有期徒刑、拘役或5百元以下罰金。